【裁判字號】    98,訴易,65
【裁判日期】    981110
【裁判案由】    侵權行為損害賠償
【裁判全文】
臺灣高等法院民事判決                  98年度訴易字第65號
原      告  A00女姓名、年.
料)送達代收人  甲○○
被      告  丁○○
            乙○○
            丙○○
上列當事人間侵權行為損害賠償事件，原告提起刑事附帶民事訴
訟，經本院刑事庭移送前來，本院於中華民國98年10月27日言詞
辯論終結，判決如下：
    主    文
被告應連帶給付原告新台幣陸拾萬零柒佰玖拾元及自民國九十八
年三月十九日起至清償日止，按年息百分之五計算之利息。
原告其餘之訴駁回。
訴訟費用由被告連帶負擔五分之三，餘由原告負擔。
原告假執行之聲請駁回。
    事實及理由
甲、程序方面：
    被告丙○○、乙○○，未於言詞辯論期日到場，核無民事訴
    訟法第386條各款所列情形，爰依原告之聲請，由其一造辯
    論而為判決。
乙、實體方面：
一、原告起訴主張：被告丁○○因缺錢花用，意圖為自己不法所
    有之犯意，於97年7月27日7時許，徒手打開其臺北縣蘆洲市
    ○○路61巷4弄14號5樓3號租屋處隔壁房間之陽台窗戶，再
    攀爬踰越該陽台窗戶而侵入原告之房間，利用原告仍在床上
    睡覺之機會，竊取原告所有、置於該房間內之蘋果牌A118 1
    型筆記型電腦1台、SONY ERICSSON牌W700i型行動電話1支、
    人民幣2783元，得手後從原窗戶爬出，返回其上址租屋處。
    嗣被告丁○○因前見原告隻身在房間內睡覺，竟萌生淫念，
    基於強制性交之犯意，於同日7時25分許，再以攀爬踰越窗
    戶之相同手法，侵入原告之房間，先在床邊觀察原告，俟原
    告察覺有異而甦醒後，被告丁○○旋以其身體將原告壓制在
    床上，且一手掐住原告頸部，另一手掩住原告口鼻，以防止
    原告喊叫，惟因原告奮力掙扎，與被告丁○○均跌落床下，
    被告丁○○乃續以身體將原告壓制在地上，並伸手進入原告
    衣服內撫摸原告胸部、隔著原告當時所穿著之內褲撫摸原告
    下體，並試圖親吻原告及脫下原告內褲，因原告持續抵抗，
    被告丁○○並徒手毆打原告頭部，以此強暴方法，擬對於原
    告為強制性交，致原告受有前頸部瘀傷2×2公分、左肩背瘀
    傷2×2公分、右手前臂瘀傷1×2公分、左手前臂瘀傷1×2公
    分等傷害，然因原告堅持抵抗，被告丁○○終未得逞。被告
    丁○○於上述強制性交過程中，另萌生意圖為自己不法所有
    之犯意，於實施上述強暴行為至使原告不能抗拒之狀態下，
    迫使原告從置於床邊之皮包內取出台灣銀行金融卡一張交付
    予被告丁○○，被告丁○○又逼問原告密碼，原告虛以委蛇
    告以不實密碼後，乘隙逃脫。原告因被告丁○○上開犯行，
    迄今身心仍無法平復，情緒一直處於焦慮、恐懼狀態中，並
    導致睡眠品質不佳，精神上所受之創痛不可謂不鉅。又原告
    遭受被告丁○○毆打後，受有雙眼結膜下出血，計增加生活
    上支出即醫療費用790元。被告丙○○、乙○○為被告丁○
    ○之法定代理人，竟未盡監督責任，致被告丁○○侵害伊等
    情。爰依民法第184條第1項、第193條第1項、第195條第1項
    前段、第187條第1項前段規定，求為命被告連帶給付原告新
    台幣（下同）1,000,790元（非財產上損害之慰撫金100萬及
    增加生活上支出790元）及自刑事附帶民事訴訟起訴狀繕本
    送達之翌日起，至清償日止，按年息5%計算利息之判決。
二、被告丁○○則以：原告要求金額過高，無力負擔等語，資為
    抗辯。而聲明：原告之訴駁回。
    被告丙○○、乙○○未於言詞辯論期日到場，亦未提出書狀
    作何聲明或陳述。
三、本件原告主張被告丁○○於上開時、地，對原告為侵入住宅
    竊盜及強制性交未遂、加重強盜等犯行，又因毆打原告，致
    原告受有雙眼結膜下出血，增加生活上支出即醫療費用790
    元等情，業據其提出診斷證明書、醫療費用收據、本院98年
    度上訴字第346號刑事判決書（見本院附民卷第7至10頁、訴
    易卷第3至5頁）為證，被告丁○○對此並不爭執，被告丁○
    ○因上開犯行，經分別判處有期徒刑7月、3年10月、7年2月
    ，應執行有期徒刑11年4月確定，亦有被告丁○○前科明細
    表、最高法院98年度台上字第5484號刑事判決可稽。原告上
    開主張，自堪認為真實。
四、按因故意或過失，不法侵害他人之權利者，負損害賠償責任
    ；不法侵害他人之身體、健康者，對於被害人因此增加生活
    上之需要時，應負損害賠償責任；不法侵害他人之身體、健
    康、名譽、自由、隱私、貞操，或不法侵害其他人格法益而
    情節重大者，被害人雖非財產上之損害亦得請求賠償相當之
    金額；又限制行為能力人，不法侵害他人之權利者，以行為
    時有識別能力為限，與其法定代理人連帶負損害賠償責任；
    民法第184條第1項前段、第193條第1項、第195條第1項、第
    187條第1項分別定有明文。本件被告丁○○為78年7月31日
    生，為上開犯行時未成年，被告丙○○、乙○○為被告丁○
    ○之法定代理人，有戶籍資料可稽。從而，原告依上開規定
    ，請求被告連帶負侵權行為之損害賠償責任，自屬有據。
五、次按慰藉金之賠償須以人格權遭遇侵害，使精神上受有痛苦
    為必要，其核給之標準固與財產上損害之計算不同，然非不
    可斟酌雙方身分資力與加害程度，及其他各種情形核定相當
    之數額，最高法院51年台上字第223號判例可資參佐。本院
    審酌被告丁○○年輕力壯，前於涮涮鍋店工作，每月有2萬8
    000元之固定收入，竟不思正途，不法侵害原告之身體、健
    康、自由、貞操等人格法益，原告為大學畢業，於睡夢中驚
    醒，遭到侵害，精神受有極大恐懼，迄今身心無法平復，被
    告丁○○之父母即被告丙○○、乙○○經營小吃店，經濟情
    況不佳，有被告之稅務電子閘門財產所得調件明細表（見本
    院訴易卷8、9頁）在卷可憑，卻不盡監督子女之責任，及被
    告丁○○不法犯行之手段、造成之傷害等一切情狀，認原告
    請求精神上之慰撫金100萬元，尚嫌過高，應予核減為60萬
    元，方屬公允。
六、從而，原告依侵權行為之法律關係，請求被告連帶賠償原告
    精神上之慰撫金60萬及增加生活上之支出790元，合計60萬7
    90元，及自98年3月19日（刑事附帶民事訴訟起訴狀繕本於
    98年3月18日送達，送達回證見附民卷13頁）起至清償日止
    ，按年息5％計算之利息，為有理由，應予准許，其逾此部
    分之請求，不應准許。又本件兩造敗訴部分之金額均未逾15
    0萬元，不得上訴第三審，即無宣告假執行之必要，是原告
    陳明願供擔保，聲請宣告假執行，自不應准許。
七、本件事證已臻明確，兩造其餘攻擊防禦方法及立論之證據資
    料，均經本院審酌後，對判決結果不生影響，爰無庸逐一論
    述，併此敘明。
八、據上論結，本件原告之訴，為一部有理由，一部無理由，依
    民事訴訟法第463條、第385條第1項前段、第79條、第85條
    第2項，判決如主文。
中    華    民    國    98    年    11   月    10    日
                    民事第十四庭
                        審判長法  官  林金村
                              法  官  王麗莉
                              法  官  李慈惠
正本係照原本作成。
不得上訴。
中    華    民    國    98    年    11    月    10    日
                              書記官  王敬端

司法院資訊處製作；財團法人民間司法改革基金會備份。
